臺灣高等法院高雄分院刑事判決　　　　94年度上訴字第1132號
上　訴　人　臺灣高雄地方法院檢察署檢察官
上　訴　人
即　被　告　甲○○
　　　　　　　　　　現因另案於臺灣高雄第二監獄執行中
上列上訴人因被告違反毒品危害防制條例案件，不服臺灣高雄地
方法院94年度訴字第1639號中華民國94年6月28日第一審判決（
起訴案號：臺灣高雄地方法院檢察署93年度毒偵字第1902號），
提起上訴，暨移送併案審理（臺灣高雄地方法院檢察署94年度毒
偵字第5675號），本院判決如下：
    主  文
原判決撤銷。
甲○○連續施用第一級毒品，累犯，處有期徒刑貳年。扣案殘留
海洛因殘渣袋壹只、殘留海洛因塑膠鏟壹支，均沒收銷燬。
    事　實
一、甲○○前於民國86年間因違反肅清煙毒條例案件（施用毒品
    犯行），經臺灣高雄地方法院檢察署檢察官提起公訴，嗣因
    毒品危害防制條例公布施行，經臺灣高雄地方法院先後裁定
    送觀察勒戒（87年度毒聲字第1030號）及強制戒治（87年度
    毒聲字第1435號），並於88年7 月22日強制戒治期滿，經本
    院於88年7 月31日以87年度上訴字第872 號為免刑判決確定
    ；又於89年間因施用毒品案件，經臺灣高雄地方法院以89年
    度毒聲字第6762號裁定送強制戒治，於90年8 月30日停止強
    制戒治付保護管束（隨即因另案入屏東監獄執行），於91年
    1 月9 日保護管束期滿執行完畢，而其所涉施用毒品犯行，
    則經臺灣高雄地方法院判處有期徒刑8 月確定；再於90年間
    因竊盜案件，經臺灣高雄地方法院判處有期徒刑4 月確定，
    並與上開有期徒刑8 月定應執行刑為有期徒刑11月，而於91
    年7 月15日縮刑期滿執行完畢；另於93年7 月、11月間，再
    因施用毒品案件，經臺灣高雄地方法院分別判處有期徒刑9
    月、7 月確定。
二、詎甲○○仍不知警惕，竟於上開第2 次強制戒治執行完畢釋
    放後5 年內，再基於施用第一級毒品海洛因之概括犯意，自
    94 年2月中旬某日起至同年4 月28日上午某時止，連續在高
    雄市○○區○○路110 巷16之1 號住處，以將海洛因摻水以
    針筒注射血管之方式，每天施用1 次之頻率，而施用第一級
    毒品海洛因多次。嗣分別於：94年3 月1 日上午10許，因
    另涉竊盜罪嫌為警逮捕，經其同意，由警方於同日下午2 時
    14 分 許，前往上開高鳳路110 巷16之1 號處執行搜索，並
    扣得其所有殘留海洛因殘渣袋1 只、殘留海洛因塑膠鏟1 支
    。94年4 月28日下午1 時45分許，再因另案竊盜罪嫌，在
    高雄市○○區○○路18巷5 號2 樓樓梯間為警查獲。
二、案經高雄縣政府警察局鳳山分局報請臺灣高雄地方法院檢察
    署檢察官偵查起訴，暨移送本院併案審理。
    理  由
一、程序方面─
    本件上訴人即被告甲○○（以下簡稱被告）所犯係死刑、無
    期徒刑、最輕本刑為3 年以上有期徒刑以外之罪，其於準備
    程序中就被訴事實為有罪之陳述，經法官告知簡式審判程序
    之旨，並聽取公訴人、被告之意見後，本院認為適宜進行簡
    式審判程序審理，合先敘明。
二、認定犯罪事實所憑證據及理由─
  (一)上開犯罪事實，有被告於94年3 月1 日上午10時許、4 月28
    日下午1 時45分許，為警查獲後所採尿液，經送驗結果均呈
    嗎啡（為海洛因代謝物）反應，有台灣檢驗科技股份有限公
    司94年3 月16日KＺ000000000000號濫用藥物尿液檢驗報告、
    高雄市立凱旋醫院94年5 月9 日第00000000號濫用藥物尿液
    檢驗報告各1 紙在卷可憑（見94毒偵1902號卷24頁，小港分
    局0000000000號卷第10頁）；且扣案殘渣袋1 只、塑膠鏟1
    支，均含有海洛因成分，有高雄醫學大學附設中和紀念醫院
    94年5 月31日第0000-000 號 、第0000-000號檢驗報告2 紙
    在卷可按（見原審卷第39、39 -1 頁）；又經被告於原審及
    本院調查、審理中自白不諱（見原審卷第44頁，本院卷第39
    、52頁）。足認被告自白與事實相符，堪以採信。
  (二)被告前於86年間因違反肅清煙毒條例案件（施用毒品犯行）
    ，經臺灣高雄地方法院檢察署檢察官提起公訴，嗣因毒品危
    害防制條例公布施行，經臺灣高雄地方法院先後裁定送觀察
    勒戒（87 年 度毒聲字第1030號）及強制戒治（87年度毒聲
    字第1435 號）， 並於88年7 月22日強制戒治期滿，經本院
    於88年7 月31日以87年度上訴字第872 號為免刑判決確定；
    又於89年間因施用毒品案件，經臺灣高雄地方法院以89年度
    毒聲字第6762號裁定送強制戒治，於90年8 月30日停止強制
    戒治付保護管束（隨即因另案入屏東監獄執行），於91年1
    月9 日保護管束期滿執行完畢，而其所涉施用毒品犯行，則
    經臺灣高雄地方法院判處有期徒刑8 月確定；再於93年7 月
    、11月間，再因施用毒品案件，經臺灣高雄地方法院分別判
    處有期徒刑9 月、7 月確定，有臺灣高等法院被告前案紀錄
    表在卷可按。足證被告於強制戒治執行完畢釋放後，5 年內
    （指第2次強制戒治）再犯本件施用第一級毒品罪。
  (三)至於被告本件連續施用第一級毒品海洛因之時間，雖距其第
    一次施用毒品於88年7 月22日強制戒治期滿釋放後，已逾5
    年。惟依毒品危害防制條例第20條第3 項規定「5 年後再犯
    第10條之罪者，應適用前2 項之規定」之立法修正理由，係
    謂「觀察勒戒或強制戒治5 年後再犯者，顯見前所實施之觀
    察，勒戒或強制戒治已足以遮斷其施用毒品之癮，為期自新
    及協助其斷除毒癮，對此5 年後再犯者爰明定仍適用初犯之
    規定，先經觀察勒戒、強制戒治之程序」，參酌上開法條規
    定及修正理由意旨，堪認被告於觀察、勒戒或強制戒治執行
    完畢釋放後，須於5 年內均無施用毒品之行為，始能認其前
    所實施之觀察、勒戒或強制戒治已足遮斷被告施用毒品之癮
    ，而得於5 年後再犯時依毒品危害防制條例第20條第3 項適
    用初犯之規定，重行觀察勒戒、強制戒治之程序；反面言之
    ，如被告於執行完畢釋放後5 年內有再次施用毒品之行為，
    縱其第3 次（或第3 次以上）施用毒品之行為係於釋放後5
    年後始發生，亦不得再適用初犯之規定，先經觀察勒戒、強
    制戒治之程序，而應逕予起訴論罪科刑。被告於88年7 月22
    日強制執行完畢後，既已於5 年內有3 度施用毒品之行為被
    判處有期徒刑8 月、9 月、7 月確定，並於89年間再執行強
    制戒治，於91年1 月9 日保護管束期滿執行完畢，自不得再
    適用初犯之規定，先經觀察勒戒、強制戒治之程序，併此說
    明。
三、論罪及撤銷改判之理由─
  (一)按海洛因係屬毒品危害防制條例第2 條第2 項第1 款所稱之
    第一級毒品，是被告於上開時地施用海洛因之行為，係犯該
    條例第10條第1 項之施用第一級毒品罪。被告持有海洛因嗣
    進而施用之，持有之低度行為應為施用之高度行為所吸收，
    不另論罪。被告多次施用第一級毒品海洛因之犯行，時間緊
    接，觸犯構成要件相同之罪名，顯係基於概括之犯意而為，
    應依連續犯之規定論以一罪。又公訴人雖僅就被告於94年2
    月28日下午7 時許，在上開高鳳路110 巷16之1 號處施用第
    一級毒品海洛因之犯行提起公訴，惟被告其餘如事實欄所載
    之連續施用第一級毒品犯行，與上開起訴論罪科刑部分有連
    續犯裁判上一罪關係，為起訴效力所及，本院自得併予審理
    。被告前於89、90年間因違反毒品危害防制條例、竊盜案件
    ，經臺灣高雄地方法院分別判處有期徒刑8 月、4 月確定，
    並定應執行刑為有期徒刑11月，於91年7 月15日縮刑期滿執
    行完畢，有上開被告全國前案紀錄表在卷可按，其受有期徒
    刑執行完畢，5 年以內再犯本件有期徒刑以上之罪，為累犯
    ，依法加重其刑。
  (二)原判決認被告罪證明確，予以論罪科刑，固非無見。惟原判
    決未及就被告除自94年2 月中旬某日起至同年月28日下午7
    時許止以外之如事實欄所示連續施用第一級毒品犯行（即移
    送本院併辦部分），一併加以審判，尚有未洽。被告及檢察
    官均以併案部分與起訴部分有裁判上一罪關係，為起訴效力
    所及，原審就此部分未及併與審究，指摘原判決不當，提起
    上訴，均為有理由，自應由本院將原判決撤銷改判。
四、科刑及沒收之理由─
  (一)爰審酌被告前經觀察、勒戒及強制戒治，仍未斷除毒癮，業
    如前述，顯見其惡習已深，且未能體悟施用毒品對自己、家
    人造成之傷害及社會之負擔，復有多次施用毒品、竊盜前科
    ，惟念其犯後尚知坦承犯行，態度良好等一切情狀，量處有
    期徒刑2 年，以資懲儆。
  (二)扣案殘渣袋1 只、塑膠鏟1 支，均含有海洛因成分，業如前
    述，其上海洛因與殘渣袋、塑膠鏟無法分離，應全部視為毒
    品，均依毒品危害防制條例第18條第1項 前段規定宣告沒收
    銷燬之。
五、適用之法律─
  (一)刑事訴訟法第369 條第1 項前段、第364 條、第299 條第1
    項前段、第273 條之1 第1 項。
  (二)毒品危害防制條例第10條第1 項、第18條第1 項前段。
  (三)刑法第11條前段、第56條、第47條。
本案經檢察官沈紹嘉到庭執行職務。
中　　華　　民　　國　　94　　年　　10　　月　　28　　日
                  刑事第七庭    審判長法  官  莊飛宗
                                      法  官  黃憲文
                                      法  官  曾逸誠
以上正本證明與原本無異。
如不服本判決應於收受本判決後10日內向本院提出上訴書狀，其
未敘述上訴理由者，並得於提起上訴後10日內向本院補提理由書
狀（均須按他造當事人之人數附繕本）「切勿逕送上級法院」。
中　　華　　民　　國　　94　　年　　10　　月　　28　　日
　　　　　　　　　　　　　　　　　　　書記官  郭蘭蕙
附錄本判決論罪科刑法條：
毒品危害防制條例第10條第1項：
施用第一級毒品者，處6月以上5年以下有期徒刑。
